【裁判字號】    98,簡上,484
【裁判日期】    990112
【裁判案由】    傷害
【裁判全文】
臺灣桃園地方法院刑事判決             98年度簡上字第484號
上  訴  人
即  被  告  丁○○
            戊○○
            甲○○
上列上訴人即被告因傷害案件，不服本院刑事庭於民國98年3 月
31日所為之98年度壢簡字第221 號第一審刑事簡易判決（原檢察
官聲請簡易判決處刑案號：97年度偵字第3335號），提起上訴，
本院管轄之第二審合議庭判決如下：
    主  文
原判決撤銷。
丁○○、戊○○、甲○○共同傷害人之身體；丁○○、甲○○各
處有期徒刑肆月；戊○○處有期徒刑參月；如易科罰金，均以新
臺幣壹仟元折算壹日。扣案之登山杖柄壹支沒收。
    事  實
一、丁○○、戊○○、甲○○以及某姓名年籍不詳之成年男子，
    為向丙○○索回筆記型電腦與銷貨報酬，於民國96年12月24
    日晚上10時30分許，前往丙○○位在桃園縣平鎮市○○路
    573 巷80弄23號住處前，因丁○○與丙○○一言不合，竟萌
    生共同傷害之犯意聯絡，首由丁○○先徒手互毆丙○○，寄
    住丙○○住處之友人乙○○聽聞人聲嘈雜，欲調停勸架，甫
    行上前尚未開口，甲○○見狀即單獨萌生對之傷害之犯意，
    旋徒手毆打乙○○，致其受有右眼眼球挫傷併結膜下出血之
    傷害且倒地未起，嗣丁○○、戊○○以及甲○○並以徒手、
    該姓名年籍不詳之成年男子以持登山杖柄之方式，共同毆打
    丙○○，因此致丙○○受有頭部外傷併前額撕裂傷6 公分與
    右手挫傷之傷害。嗣丙○○與乙○○於翌（25）日報警處理
    ，始查悉上情，並扣得前揭登山杖柄1 支。
二、案經丙○○、乙○○訴由桃園縣政府警察局平鎮分局報請臺
    灣桃園地方法院檢察署檢察官偵查後聲請簡易判決處刑。
    理  由
一、程序部分：
  (一)按告訴乃論之罪，告訴人於第一審辯論終結前，得撤回告訴
    ，又其告訴經撤回者，法院應諭知不受理之判決，刑事訴訟
    法第238 條第1 項、第303 條第3 款分別定有明文。刑事訴
    訟法第7 篇「簡易程序」對於「撤回告訴」固無明文，亦無
    準用第238 條之規定，惟基於告訴權人有自由決定告訴與否
    之權，自無不許撤回之理。是告訴人於簡易判決前撤回告訴
    ，仍有第238 條第1 項規定之適用。而簡易判決後於上訴第
    二審合議庭審理程序中撤回告訴，是否發生撤回效力？因對
    於簡易判決有不服者，依同法第455 條之1 第1 項規定得上
    訴於管轄之第二審地方法院合議庭。此時第二審地方法院合
    議庭依同條項第3 項規定，準用第3 編第1 章及第2 章之規
    定，即準用上訴篇關於通則及第二審規定，則不屬於「第一
    審」。是於原審簡易判決後，再上訴於原審第二審合議庭，
    因不屬於「第一審」程序，自無適用第238 條第1 項規定之
    餘地。原審第二審合議庭於簡易判決後於上訴其合議庭審理
    程序中，經告訴人等提出撤回告訴狀陳明撤回告訴，即依刑
    事訴訟法第238 條第1 項、第303 條第3 款規定，諭知被告
    等被訴傷害部分不受理判決，依上開說明，顯然適用法則有
    誤，自難以維持（臺灣高等法院臺南分院刑事判決96年度上
    易字第67號參照）。從而，告訴人乙○○雖於本院第二審合
    議庭審理時具狀撤回告訴，惟其撤回時因不屬於第一審程序
    ，自無適用第238 條第1 項規定之餘地，是不生撤回告訴之
    效力。
  (二)按被告以外之人於審判外之言詞或書面陳述，除法律有規定
    者外，不得作為證據，刑事訴訟法第159 條第1 項定有明文
    。再按被告以外之人於審判外之陳述，雖不符前四條之規定
    ，而經當事人於審判程序同意作為證據，法院審酌該言詞陳
    述或書面陳述作成時之情況，認為適當者，亦得為證據，刑
    事訴訟法第159 條第1 項、第159 條之5 第1 項分別規定甚
    明。本件據以認定被告等犯罪事實之其餘證據方法，因當事
    人於本院行準備程序時業已同意作為證據，本院審酌該等言
    詞或書面陳述作成之情況，相關陳述人均未曾主張非出於任
    意性或不正取供，足信應無違法或不當情事，因認為適當，
    依刑事訴訟法第159 條之5 第1 項之規定，該等言詞或書面
    陳述均有證據能力，合先敘明。
二、認定犯罪事實之證據與理由：
  (一)訊據被告丁○○、戊○○以及甲○○均矢口否認有傷害犯行
    ，均辯稱：當日係丙○○先動手云云。丁○○辯稱：我們當
    天有與丙○○起口角，丙○○說我有種就打他，並抓我衣領
    ，我才把他手推開；戊○○辯稱：當天丙○○對丁○○說有
    種就打他並抓丁○○衣領，丁○○揮手掙脫跌倒在地，丙○○又要抓丁○○起來，我與甲○○就過去想將兩人分開；甲○○辯稱：我看丙○○打丁○○，我才伸手去擋云云。
  (二)經查，前開犯罪事實，業據證人即告訴人乙○○於本院審理
    時證稱：我當時在中壢與桃園工作，住丙○○家裡，當天聽
    丙○○說，被告三人要來他家拿錢，後來他們打電話給丙○○說人到了，丙○○跟我說他先回去，我跟在後面，我和丙○○前後到差不到五分鐘，我到時看到丙○○跟三位被告在
    門外講話很大聲，我好意過去說，有什麼事情進去屋內好好
    談，這麼晚了會吵到鄰居，過沒多久，丙○○說你動手打打
    看啊，並抓丁○○衣領，丁○○揮手撥開，就打了起來，我
    過去勸架，距離丙○○三、四步路，丙○○與他們面對面，
    我都還沒開口，甲○○就莫名其妙、無緣無故動手打我一頓
    ，我被打倒在地上，整個臉腫起來，倒在地上，我的臉腫起
    來，眼睛看不太清楚。打我的人只有甲○○，我倒地後，甲○○沒有繼續打我。我被打倒在地後，接下來他們整群人過
    去打丙○○，直到鄰居出來看後，我聽到有人說有人出來了
    ，被告三人才離開，丙○○才扶我起來。上次出庭後，我們
    到守法路85度Ｃ咖啡廳雙方坐下來協調和解等語詳確（本院
    卷第67頁背面至第71頁背面）。本院以證人乙○○於警詢時
    、偵查中至本院審理時證述內容自始幾乎一致，要無漏洞可
    指；復被告等亦坦承當日因與告訴人丙○○發生口角，告訴
    人丙○○抓住被告丁○○衣領，經被告丁○○揮手撥打因而
    發生衝突等情，更與證人乙○○所述前情相符，益見證人乙○○證述內容非空穴來風而有憑據；又證人乙○○於本院審
    理時與偵查中經告以偽證處罰，尚以具結方式擔保其證言之
    可信性，表明果有虛偽陳述願受最重本刑有期徒刑七年之處
    罰，卷內復查無其他證據足資證明證人與被告曾有何故舊仇
    怨之情，甚且證人乙○○具結作證前已與被告等達成和解，
    此有和解協議書在卷足憑（本院卷第41頁），既已不願追究
    被告等傷害犯行，是其當無惡意為不利於被告等之證言，甚
    且虛詞誣陷被告等之必要，是以，信證人乙○○所述前情並
    非子虛，應為可採。再證人乙○○所證前情核與證人丙○○
    於警詢時與偵查中之證言相符，復與被告戊○○與本院審理
    時稱：乙○○過來時，甲○○有過去將乙○○推開等語若合
    符節（本院卷第96頁），此外，復有丙○○之壢新醫院診斷
    證明書、乙○○之長庚紀念醫院診斷證明書在卷可稽（偵查
    卷第13頁至第20頁）。足見被告等確實共同有於前開時、地
    傷害告訴人丙○○、被告甲○○並有傷害證人乙○○之犯行
    ，已堪認定。
  (三)被告等雖以前開情詞為辯，惟告訴人丙○○僅先拉住被告丁○○衣領，惟隨遭被告丁○○揮手撥開，如是而已，業經認
    定如上，則被告等竟執此偽稱告訴人丙○○先動手傷害，顯
    非可採；又被告丁○○揮手撥開告訴人丙○○後，即便雙方
    互有出手，然嗣被告等人係合力圍毆告訴人丙○○，此際告
    訴人丙○○受眾人圍毆，雙拳難敵數掌，當僅有消極抵抗之
    餘地，寧有積極主動毆人加害之能力？是嗣被告等人圍毆告
    訴人之舉要與刑法上正當防衛情狀有間。再被告丁○○於警
    詢時稱：「（96年12月24日22時30分情形請詳述之？）…我
    要求拿走筆電要求離開，丙○○就先打我胸口一拳，乙○○
    從我後面打我後腦，然後丙○○與乙○○動手打戊○○與甲○○，後來我去勸架又被丙○○抓住手打我臉以及腳踹我下
    體，造成我手部受傷，門牙一顆斷掉」等語（偵查卷第22頁
    ）惟參諸其於96年12月26日至杏豐醫院就診之診斷證明書（
    偵查卷第25頁），則僅有手部挫傷1 公分等情，與其前開警
    詢時供述迥然不符，顯見所述並非實在。復被告戊○○於警
    詢時稱：「（當時案發情形如何？）我看到乾哥哥丁○○被
    丙○○打，我趕緊跑過去阻擋，結果我被丙○○抓脖子方式
    抓過去，因為他力道很大，所以我脖子被抓傷，而抓過去後
    他就不斷以拳頭往我的頭部敲打」、「（當時攻擊你的人持
    何器傷你？傷及何處？）拳頭。脖子以及頭部，左手臂因與
    丙○○拉扯之際也被他拉傷」（偵查卷第28頁至第29頁）等
    語，惟參諸其於96年12月31日至臺北市立聯合醫院醫院就診
    之診斷證明書（偵查卷第32頁），則僅有頸部3 ×0.3 公分
    擦傷、左頭頂壓痛浮腫、左肩壓痛傷等情，相關傷勢與其所
    稱頭部經告訴人丙○○猛擊未盡相符。又被告甲○○於警詢
    時稱：「（96年12月24日22時30分情形請詳述之？）…丙○○先動手打丁○○，我見到丁○○被打蹲在地上，趕緊過去
    把丙○○推開，後來丙○○用手打我頭部後我用手推回去，
    乙○○又從左邊打我左眼附近」等語（偵查卷第34頁），惟
    參諸其於96年12月31日至臺北市立聯合醫院醫院就診之診斷
    證明書（偵查卷第37頁），則係臉部、左前臂、右肘挫傷、
    二小腿挫傷等情，至其所稱眼部受傷乙情則診斷證明書隻字
    未提。復以被告等前述相關事發情狀，出入甚夥，倘係親身
    經歷，豈有可能如此出入？且以證人乙○○欲勸架排解，甫
    行上前尚未開口，旋即經被告甲○○打倒在地乙情觀之，以
    告訴人丙○○一人之力，豈有可能造成被告等受有其所述前
    開傷害？足見被告等所辯事發情狀均並非實在。至證人乙○○於本院審理時雖稱動手傷害告訴人丙○○者應該有被告三
    人，與其於偵查中稱為四人略有不符（偵查卷第57頁），惟
    此據證人乙○○於本院審理時證述：「（為何你當初會告訴
    檢察官你看到溫志偉與四個人在外面談判？）我記得應該是
    三個人才對，丙○○也跟我說有一個人拿拐杖敲他的頭，我
    那時候已經被打得鼻青臉腫。」、「（你是說丙○○跟你說
    有四個人嗎？）打完之後，說有一個人拿登山拐杖敲他的頭
    。」等語明確（本院卷第68頁），顯見證人乙○○於偵查中
    所言現場人數，係得自告訴人丙○○告知，而以證人乙○○
    欲勸架排解，甫行上前尚未開口，旋即經被告甲○○打倒在
    地，俟被告等散去後始經告訴人丙○○扶起，所受傷勢非輕
    、視線受限，衡情倒地後應僅能大略辨識現場情況，因此據
    告訴人丙○○所述於偵查中證稱為四人，自合情理，是不能
    以證人乙○○證詞有此等約略出入，謂其證言有何瑕疵甚至
    不可採信。又以告訴人丙○○係全程經歷事發經過，且親身
    遭受被告等攻擊，對於現場人數應較證人乙○○為清楚知悉
    ，攻擊過後旋即告知證人乙○○現場人數，並非於事發數日
    深思熟慮始行告知，所述人數復與其警詢時與偵查中證言相
    符，偵查中證言甚且以具結方式擔保其所言實在，綜上前情
    ，應認告訴人丙○○所證現場人數為真實。被告等所辯無非
    飾卸之詞，無從採取。
  (四)綜上所述，本件事證已臻明確，被告等傷害犯行均堪已認定
    ，應依法論科。
三、論罪科刑之法律依據：
  (一)核被告丁○○、戊○○、甲○○所為，均係犯刑法第277 條
    第1 項之傷害罪。
  (二)被告丁○○、戊○○傷害告訴人丙○○犯行；被告甲○○傷
    害告訴人丙○○與乙○○犯行，時空緊接，手段相同，顯係
    基於單一傷害犯意為之，均為接續所為之一行為。
  (三)被告三人傷害告訴人丙○○犯行之間，有犯意聯絡與行為分
    擔，依刑法第28條之規定，為共同正犯。
  (四)被告甲○○以一行為傷害告訴人丙○○與乙○○，依刑法第
    55條之規定，為想像競合犯，應從一重處斷。
  (五)原審以被告等犯行明確而為論罪科刑，固非無見。惟如後所
    述，傷害告訴人乙○○者僅被告甲○○1 人，餘均無參與，
    原審認定被告丁○○、戊○○亦有共同毆打告訴人乙○○之
    情，顯有違誤。上訴意旨仍執前詞，否認犯行，雖非可採，
    然原審判決既有前開可議之處，自無可維持，應由本院撤銷
    改判。
  (六)爰審酌被告等均無前科，與告訴人乙○○達成和解惟仍飾詞
    否認犯行之犯後態度，各人於本件傷害事件中所居之角色、
    地位，並衡其犯罪之動機、目的、手段、因此致告訴人丙○○與乙○○傷害之所生實害等一切情狀，量處如主文所示之
    刑，並諭知易科罰金之折算標準。
  (七)至扣案登山杖柄1 支，為某姓名年籍不詳之男子當場持以傷
    害告訴人丙○○之物，衡諸事理應為其所有供犯罪所用之物
    ，基於共同正犯連帶沒收之法理，依刑法第38條第1 項第2
    款之規定，就各共同正犯即本件被告等，均應宣告沒收之。
  (八)聲請簡易判決處刑意旨另略以：丁○○、戊○○於96年12月
    24日晚上10時30分許，在桃園縣平鎮市○○路573 巷80弄23
    號前，為向丙○○索取報酬不遂，即憤而以拳頭丙○○當時
    在場之朋友乙○○，使乙○○受右眼眼球挫傷等傷害。嗣後
    為警扣得上揭登山杖1 支等語。惟按犯罪事實應依證據認定
    之，無證據不得認定犯罪事實。又不能證明被告犯罪者，應
    諭知無罪之判決，刑事訴訟法第154 條第2 項、第301 條第
    1 項分別定有明文。再按事實之認定，應憑證據，如未能發
    現相當證據，或證據不足以證明，自不能以推測或擬制之方
    法，為裁判基礎；且認定不利於被告之事實須依積極證據，
    苟積極證據不足為不利於被告事實之認定時，即應為有利於
    被告之認定；另認定犯罪事實所憑之證據，雖不以直接證據
    為限，間接證據亦包括在內，然無論直接證據或間接證據，
    其為訴訟上之證明，須於通常一般之人均不致有所懷疑，而
    得確信其為真實之程度者，始得據之為有罪之認定，倘其證
    明尚未達到此一程度，而有合理之懷疑存在，無從使事實審
    法院得有罪之確信時，即應由法院為諭知被告無罪之判決（
    最高法院40年臺上字第86號、30年上字第816 號、76年臺上
    字第4986號判例參照）。經查，告訴人乙○○所受傷害為被
    告甲○○徒手毆打所致，與被告丁○○與戊○○無涉，業據
    乙○○於本院審理時證述甚明，參諸乙○○於偵查中、警詢
    時亦供稱其係遭對方其中一人毆打等語（偵查卷第57頁、第
    15頁），信其於本院審理時結證前情足資採信，足證被告丁○○與戊○○並未下手毆打告訴人乙○○。次查，被告等人
    原係為向告訴人丙○○索回筆記型電腦等物，因此前往告訴
    人丙○○住處，不意遇見告訴人乙○○；又倘告訴人乙○○
    並未外出調解勸架，當不致遭受波及，是告訴人乙○○出面
    調停並因此受有傷害，並非在被告等人原先計畫範圍之內，
    其所受傷害係被告甲○○臨狀始獨自萌生傷害犯意為之無誤
    ，被告丁○○與戊○○與之並無何等犯意聯絡。此外，復查
    無其他積極證據足資證明被告丁○○與戊○○確有聲請簡易
    判決處刑意旨所指犯行。綜上所述，公訴人提出證據，無以
    證明被告丁○○與戊○○確實有何共同傷害告訴人乙○○之
    犯行。揆諸首揭規定及說明，本件不能證明被告丁○○與乙○○此部分犯罪，因聲請簡易判決處刑意旨認被告此部分犯
    嫌與前開犯罪事實為一行為之想像競合犯裁判上一罪，爰不
    另為無罪之諭知。
據上論斷，應依刑事訴訟法第第455 條之1 第1 項、第3 項、第
369 條第1 項前段、第364 條、第299 條第1 項前段，刑法第28
條、第277 條第1 項前段、第55條、第41條第1 項前段、第38條
第1 項第2 款，刑法施行法第1 條之1 第1 項、第2 項前段，判
決如主文。
本案經檢察官簡方毅到庭執行職務。
中    華    民    國    99    年     1    月    12    日
                  刑事第十一庭  審判長法  官  蔡榮澤
                                      法  官  林蕙芳
                                      法  官  吳宗航
以上正本與原本無異。
不得上訴。
                                      書記官  鄭乃甄
中    華    民    國    99    年    1     月    13    日
附錄本案論罪科刑依據之法條：
中華民國刑法第277條第1項
傷害人之身體或健康者，處 3 年以下有期徒刑、拘役或 1 千元
以下罰金。

司法院資訊處製作；財團法人民間司法改革基金會備份。
